臺灣高雄地方法院民事判決　九十一年度訴字第二五六七號
　　原　　　告　台灣銀行
　　法定代理人　己○○
　　訴訟代理人　甲○○
　　　　　　　　辛○○
　　　　　　　　丁○○
　　被　　　告　庚○○
　　被　　　告　壬○
　　被　　　告　乙○○
　　被　　　告　丙○○
　　訴訟代理人　戊○○
右當事人間請求清償借款事件，本院判決如左：
      主      文
被告壬○、乙○○、丙○○及戊○○應於繼承被繼承人李瑞忠人之遺產範圍內與被告
庚○○連帶給付原告新台幣伍佰萬元，及自民國九十年七月二日起至清償日止，按週
年利率百分之九點０三五計算之利息，並自民國九十年八月三日起至清償日止，其逾
期在六個月以內者，按上開利率百分之十，逾期超過六個月者，按上開利率百分之二
十計算之違約金。
訴訟費用由被告壬○、乙○○、丙○○及戊○○於繼承李瑞忠遺產範圍內與被告庚○○連帶負擔。
本判決於原告以新台幣壹佰陸拾陸萬柒仟元供擔保後得假執行。
      事實及理由
甲、程序方面：
一、被告庚○○經合法通知，未於言詞辯論期日到場，經核無民事訴訟法第三百八十
    六條各款所列情形，爰依原告聲請，由其一造辯論而為判決。
二、按當事人得以合意定第一審管轄法院；但以關於由一定法律關係而生之訴訟為限
    ，民事訴訟法第二十四條定有明文。查兩造簽訂之放款借據第十六條約定：「借
    用人及連帶保證人對貴行所負之各宗債務，合意以高雄地方法院或台灣台北地方
    法院為第一審管轄法院。」有該放款借據在卷可稽，顯示兩造合意以本院為管轄
    法院，本院有管轄權，自得逕為本案實體審理，被告壬○、乙○○、丙○○及戊○○抗辯本院並無管轄權云云，並不可採，合先敘明。
乙、實體方面：
一、原告起訴主張：被告庚○○於民國八十七年九月一日邀同訴外人李瑞忠（八十九
    年三月九日死亡）為連帶保證人，與原告簽訂消費借貸及連帶保證契約，向原告
    借款新台幣（下同）五百萬元，上開借款原訂期限為八十七年九月一日起至九十
    四年九月一日，後於八十七年九月二十九日變更期限為八十七年九月一日至八十
    八年九月一日，嗣因屆期無法一次清償，乃於八十八年十一月十六日辦妥分期攤
    還增補借據之簽訂，期限變更為八十七年九月一日至九十三年九月一日。按月攤
    還本息，利率按原告基本放款利率加碼年息百分之二點零二五計算（即週年利率
    百分之九點五），並約定如有任何一宗債務不依約清償或攤還本息時，即喪失期
    限利益，全部債務視為到期，除依上開利率計息外，其逾期清償在六個月以內者
    ，另按上開利率百分之十，超過六個月者，按上開利率百分之二十計付之違約金
    。詎被告庚○○自九十年七月二日起即未按期繳納利息，依約即喪失期限利益，
    全部債務視為到期，尚積欠原告如主文第一項所示之借款、利息與違約金，而訴
    外人李瑞忠為被告庚○○之連帶保證人本應負連帶清償責任，惟其已於八十九年
    三月九日死亡，被告壬○、乙○○、丙○○及戊○○為其法定繼承人，且其等已
    於繼承開始三個月內即八十九年五月十六日具狀向台灣板橋地方法院為限定繼承
    之聲請，並經該法院裁定准予備查在案，故被告壬○、乙○○、丙○○及戊○○
    等四人應於繼承李瑞忠遺產之範圍內，與被告庚○○負連帶清償之責。綜上，爰
    依消費借貸、連帶保證契約及繼承之法律關係，請求判決如主文第一項所示，並
    陳明願供擔保請求宣告假執行。
二、被告壬○、乙○○、丙○○及戊○○等四人一致以：本件李瑞忠之財產及債務已
    經被告等聲請限定繼承後處分完畢，原告逾期未依限定繼承程序申報債權，且李
    瑞忠現已無剩餘財產，原告請求無理由等語，資為抗辯。被告庚○○經合法通知
    ，均未於言詞辯論期日到場，亦未提出書狀作何聲明或陳述。
三、原告主張之事實，已據其提出與所述內容相符之放款借據、增補借據二份、放款
    電腦查詢單一件、繼承系統表、除戶戶籍謄本及被告戶籍謄本各一份為證。被告
    庚○○經合法通知，未於言詞辯論期日到場，亦未提出書狀作何聲明或陳述；而
    被告壬○、乙○○、丙○○及戊○○等人則一致以前詞置辯，故本件應審究者為
    ：原告可否訴請被告連帶清償本件借款？經查：
  (一)被告庚○○前於八十七年九月一日邀同訴外人李瑞忠為連帶保證人，與原告簽訂
    消費借貸及連帶保證契約，向原告借款五百萬元，上開借款原訂期限為八十七年
    九月一日起至九十四年九月一日，後於八十七年九月二十九日變更期限為八十七
    年九月一日至八十八年九月一日，嗣因屆期無法一次清償，乃於八十八年十一月
    十六日辦妥分期攤還增補借據之簽訂，期限變更為八十七年九月一日至九十三年
    九月一日。按月攤還本息，利率按原告基本放款利率加碼年息百分之二點零二五
    計算（即週年利率百分之九點五），並約定如有任何一宗債務不依約清償或攤還
    本息時，即喪失期限利益，全部債務視為到期，除依上開利率計息外，其逾期清
    償在六個月以內者，另按上開利率百分之十，超過六個月者，按上開利率百分之
    二十計付之違約金。詎被告庚○○自九十年七月二日起即未按期繳納利息，依約
    即喪失期限利益，全部債務視為到期，尚積欠原告如主文第一項所示之借款、利
    息與違約金之事實，為兩造所不爭執，並有原告提出之放款借據一份、增補借據
    二份及放款電腦查詢單一份為證，堪信為真實。
  (二)又按繼承人得限定以因繼承所得之遺產，償還被繼承人之債務；而被繼承人之債
    權人，不於第一千一百五十七條所定之一定期限內，報明其債權，而又為繼承人
    所不知者，僅得就賸餘遺產，行使其權利。民法第一千一百五十四條第一項及第
    一千一百六十二條分別定有明文。查訴外人李瑞忠為被告庚○○之連帶保證人，
    其已於八十九年三月九日死亡，被告壬○、乙○○、丙○○及戊○○為其法定繼
    承人，且其等已於繼承開始三個月內即八十九年五月十六日具狀向台灣板橋地方
    法院為限定繼承之聲請，並經該法院裁定准予備查在案，有原告提出之繼承系統
    表及除戶戶籍謄本在卷為爭證，並經本院依職權調取台灣板橋地方法院八十九年
    度繼字第三六五號壬○、乙○○、丙○○及戊○○等四人聲請限定繼承民事卷宗
    核閱屬實。是依上開規定，被告壬○、乙○○、丙○○及戊○○既已對訴外人李
    瑞忠之遺產為限定繼承，則其等僅於繼承李瑞忠遺產之範圍內，就被告庚○○之
    債務負連帶清償之責。而原告為李瑞忠之債權人並未於前開限定繼承程序所定公
    告期限內申報本件債權，並經原告陳明在卷（見本院九十一年十月三十一日言詞
    辯論筆錄），準此，依前開說明及台灣板橋地方法院八十九年度繼字第三六五號
    裁定意旨，縱原告未於公示催告期限內申報本件債權亦得就李瑞忠之賸餘財產行
    使其權利，又繼承人提出限定繼承之抗辯者，法院應為保留支付之判決，即於繼
    承財產限度內為支付債務之判決，至於繼承財產之多寡、有無隱匿遺產或在遺產
    清冊為虛偽之記載等，均非本件判決得斟酌之範圍。是被告壬○等四人既已依法
    對李瑞忠之遺產為限定繼承，原告請求被告壬○等四人就繼承李瑞忠之遺產範圍
    內對原告負清償之責，自屬有據。至被告壬○、乙○○、丙○○及戊○○等抗辯
    ，該限定繼承程序已經終結，李瑞忠已無遺產，原告既未依法申報債權，其請求
    無理由云云，並無可採。
  (三)末按消費借貸者，謂當事人約定，一方移轉金錢或其他代替物之所有權於他方，
    而他方以種類、品質、數量相同之物返還之契約；借用人應於約定期限內，返還
    與借用物種類、品質、數量相同之物；遲延之債務，以支付金錢為標的者，債權
    人得請求依法定利率計算之遲延利息；但約定利率較高者，仍從其約定利率；當
    事人得約定債務人不履行債務時，應支付違約金，民法第四百七十四條、第四百
    七十八條、第二百三十三條第一項、第二百五十條第一項分別定有明文。次按保
    證者，謂當事人約定，一方於他方之債務人不履行債務時，由其代負履行責任之
    契約；保證債務，除契約另有訂定外，包含主債務之利息、違約金、損害賠償及
    其他從屬於主債務之負擔，民法第七百三十九條、第七百四十條亦有明文。又保
    證債務之所謂連帶，係指保證人與主債務人負同一債務，對於債權人各負全部給
    付之責任而言。再按繼承因被繼承人死亡而開始；繼承人自繼承開始時，除本法
    另有規定外，承受被繼承人財產上之一切權利義務；遺產繼承人除配偶外，依左
    列順序定之：(一)、直系血親卑親屬，民法第一千一百四十七條、第一千一百四十
    八條前段及第一千一百三十八條第一款亦定有明文。末按繼承人得限定以因繼承
    所得之遺產，償還被繼承人之債務，民法第一千一百五十四條第一項亦定有明文
    。原告主張之上開事實既堪信為真，已如前述，從而，原告依據消費借貸契約、
    連帶保證契約及繼承之法律關係，請求被告壬○、乙○○、丙○○及戊○○於繼
    承訴外人李瑞忠之遺產範圍內與被告庚○○應連帶給付原告如主文第一項所示之
    本金、遲延利息及違約金，即屬正當，應予准許。
四、原告陳明願供擔保，請求宣告假執行，核無不合，茲酌定擔保金額，予以准許。
五、據上論結，本件原告之訴為有理由，依民事訴訟法第三百八十五條第一項前段、
    第八十五條第二項、第三百九十條第二項，判決如主文。
中　　　華　　　民　　　國　　九十一　　年　　 十二　　月　　三十一　  日
                              臺灣高雄地方法院民事第二庭
~B法　　　官　蘇姿月
右為正本係照原本作成。
如不服本判決，應於送達後廿日內，向本院提出上訴狀並表明上訴理由，如於本
判決宣示後送達前提起上訴者，應於判決送達後十日內補提上訴理由書（須附繕本）。
中　　　華　　　民　　　國　　九十一　　年　　十二　　月　　三十一　   日
~B法院書記官　歐文政
